【裁判字號】    99,行商訴,24
【裁判日期】    990624
【裁判案由】    商標異議
【裁判全文】
智慧財產法院行政判決
                                99年度行商訴字第24號
                                民國99年6月10日辯論終結
原      告  美商蘋果公司（Apple Inc.）
代  表  人  甲○○○ ○○○○.
            ant Secre.
訴訟代理人  蔡瑞森律師
            陳長文律師
被      告  經濟部智慧財產局
代  表  人  乙○○（局長）
訴訟代理人  丁○○
            戊○○
參  加  人  和舜服裝有限公司
代  表  人  丙○○（董事）
上列當事人間因商標異議事件，原告不服經濟部中華民國98年12
月23日經訴字第09806123170 號訴願決定，提起行政訴訟，經本
院命鼎盛服飾股份有限公司獨立參加訴訟，嗣和舜服裝有限公司
承當訴訟，本院判決如下：
    主  文
訴願決定及原處分均撤銷。
被告對於申請第1293517 號「GREEN APPLE 」商標註冊申請案，
應依本判決之法律見解另為處分。
原告其餘之訴駁回。
訴訟費用由被告負擔。
    事實及理由
一、程序事項：
    查原告原僅起訴請求「訴願決定及原處分均撤銷，並判命被
    告就原告民國96年12月16日註冊第1293517 號『GREEN APPL
    E 』商標異議事件，作成撤銷註冊（異議成立）之處分。」
    （見本院卷第8 頁），嗣於99年5 月17日當庭更正聲明為：
    「(一)原處分及訴願決定均撤銷。(二)被告應為撤銷第1293517
    號『GREEN APPLE 』商標註冊之審定。」（見本院卷第144
    頁）。原告係本於同一請求基礎為請求，使聲明更加明確，
    非屬訴之變更或追加，自無行政訴訟法第111 條第1 項規定
    之適用，合先敘明。
二、事實概要：
    鼎盛服飾股份有限公司（下稱鼎盛公司）前於96年5 月10日
    以「GREEN APPLE 」商標，指定使用於商標法施行細則第13
    條所定商品及服務分類表第35類之各種男女服裝、套裝、洋
    裝、外套、休閒服、毛衣、襯衫、運動服、童裝、鞋子、皮
    鞋、馬靴、襪子、毛襪、棉襪、冠帽、服飾用手套、腰帶、
    圍巾、頭巾、皮包之零售服務，網路購物（電子購物），代
    理國內外廠商各種產品之經銷等服務，向被告申請註冊，經
    被告審查，核准列為註冊第1293517 號商標（即系爭商標，
    如附圖1 所示）。嗣原告以系爭商標有違商標法第23條第1
    項第12款、第13款及第14款規定，對之提起異議。案經被告
    審查，以98年6 月25日中台異字第970311號商標異議審定書
    為「異議不成立」之處分。原告不服，提起訴願，經經濟部
    同年12月23日經訴字第09806123170 號決定駁回，遂向本院
    提起行政訴訟。經本院於99年4 月23日裁定命鼎盛公司獨立
    參加被告之訴訟。嗣鼎盛公司將系爭商標移轉予和舜服裝有
    限公司（下稱和舜公司），並經被告於同年5 月26日准予移
    轉登記，並於同年6 月16日公告在案（見本院卷第156 頁之
    公函），和舜公司於同年月10日當庭聲明承當訴訟，經兩造
    表示同意（見本院卷第152 頁），和舜公司復於同年月15日
    具狀承當訴訟（見本院卷第170 至171 頁）。
三、原告起訴主張：蘋果雖為自然界存在之水果，惟自原告以「
    APPLE 」、「蘋果」、「APPLE LOGO」、「APPLE 蘋果」作
    為公司標章，極受國內消費者高度關注與青睞，且具著名性
    ，業經被告中台異字第G00000000 號、第G00000000 號、第
    G00000000 號、第G00000000 號、第G00000000 號異議審定
    書所確認。而一般消費者對系爭商標賦予注意力或事後留於
    其印象中的，應僅為「APPLE 」或「APPLE 」之中文字義「
    蘋果」等相同部分為主，且形容詞欠缺識別性，消費者亦難
    區別系爭商標與據以異議商標間之細微差異。反之，一般消
    費者於接觸系爭商標時，無論中外文涵義「青蘋果」、「GR
    EEN APPLE 」皆屬「蘋果」、「APPLE 」之一種，極易導致
    消費者誤認為系爭商標所提供之商品／服務為原告著名商標
    「APPLE 」、「蘋果」或「APPLE 蘋果」所提供之子系列商
    品或服務，因而產生混淆而誤認二商品來自同一來源或雖不
    相同但有關聯之來源之可能。再者，系爭商標包含有與原告
    商標相同之英文「APPLE 」僅在其前添附一不具識別性之形
    容詞「GREEN 」，顯有攀附消費者對於原告著名商標「APPL
    E 」、「蘋果」及「APPLE 蘋果」之印象（即該商標之識別
    力），亦以不公平方式或不正利用著名商標之識別性，勢將
    減損原告著名商標之識別性或信譽。另參加人為原告之競爭
    同業、合作業者或下游廠商，參加人自應較一般消費者更為
    熟悉原告商標之使用情形，顯有攀附消費者對於原告著名商
    標之印象。並聲明求為判決：(一)原處分及訴願決定均撤銷。
    (二)被告應為撤銷第1293517 號「GREEN APPLE 」商標註冊之
    審定。
四、被告則以：外文「APPLE 」係自然界常見之水果名稱，兩造
    商標尚有外文「GREEN 」、「CENTER」、蘋果圖樣及中文「
    蘋果」可資區辨，尚不致使消費者產生混淆誤認，應非屬構
    成近似之商標，故系爭商標之註冊自無商標法第23條第1 項
    第12、13及14款規定之適用等語置辯，並聲明求為判決：駁
    回原告之訴。
五、參加人除援引被告之答辯外，並稱系爭商標使用於服裝類商
    品，與原告之使用商品類別不同，且系爭商標業已使用十餘
    年，原告均未提出近似或混淆之異議等詞置辯，聲明求為判
    決：駁回原告之訴。
六、查系爭商標係於96年5 月10日申請註冊，是系爭商標之申請
    應否准許註冊，應以92年5 月28日修正公布之商標法（即現
    行商標法）為斷。故本件爭點為系爭商標是否違反商標法第
    23條第1 項第12款、第13款、第14款規定。
  (一)商標法第23條第1 項第12款、第13款、第14款規定：「商標
    有下列情形之一者，不得註冊：十二相同或近似於他人著名商
    標或標章，有致相關公眾混淆誤認之虞，或有減損著名商標
    或標章之識別性或信譽之虞者。但得該商標或標章之所有人
    同意申請註冊者，不在此限。十三相同或近似於他人同一或類
    似商品或服務之註冊商標或申請在先之商標，有致相關消費
    者混淆誤認之虞者。但經該註冊商標或申請在先之商標所有
    人同意申請者，除二者之商標及指定使用之商品或服務均相
    同外，不在此限。十四相同或近似於他人先使用於同一或類似
    商品或服務之商標，而申請人因與該他人間具有契約、地緣
    、業務往來或其他關係，知悉他人商標存在者。但得該他人
    同意申請註冊者，不在此限。」
  (二)系爭商標圖樣與據以異議商標圖樣近似：
    系爭商標圖樣（如附圖1 所示）係由印刷字體大寫外文「GR
    EEN 」、「APPLE 」由左至右排列所構成；據以異議商標圖
    樣，則分別由印刷字體中文「蘋果」所組成（如附圖2-1 所
    示），以及印刷字體大寫外文「APPLE 」、「CENTER」由左
    至右排列所構成（如附圖2-2 所示）。雖系爭商標圖樣之中
    譯文有「青蘋果」之意，與據以異議商標之「蘋果」、「蘋
    果中心」之意義略有差異，惟其圖樣皆有「APPLE 」、「蘋
    果」之文字，均意指自然界常見之水果「蘋果」，此部分觀
    念相同，且系爭商標之「GREEN APPLE 」與據以異議商標之
    「APPLE CENTER」，均僅為單純外文文字之構圖，並未作任
    何設計，是以其外觀及構圖意匠均屬近似，以具有普通知識
    經驗之消費者，於購買時施以普通之注意，異時異地隔離觀
    察，實易予人有同一或系列商標之聯想，而構成近似之商標
    。被告僅以「APPLE 」（蘋果）為國人常見及食用之水果、
    日常生活中習見習知之文字，客觀上難與單一來源之相關商
    品產生相當之聯想，且系爭商標與據以異議商標圖樣予人觀
    念、設計旨趣不同為由，而認非屬近似商標云云，自有未洽
    。
  (三)商標法第23條第1 項第12款、第13款、第14款所定商標不得
    註冊之事由，除二商標是否相同或近似之要件外，其構成要
    件概不相同。被告僅以系爭商標與據以異議商標圖樣不近似
    為由，即為異議不成立之處分，不僅就商標近似與否之判斷
    有所違誤，且漏未將本件有關系爭商標與據以異議商標之具
    體事實，就前揭各款事由之各項要件逐一審酌論斷（包含近
    似程度高低之審酌因素），遽為異議不成立之處分，即有違
    誤。
七、從而，原處分認系爭商標之註冊無商標法第23條第1 項第12
    款、第13款、第14款規定之適用，而為「異議不成立」之處
    分，於法尚有未洽。訴願決定未加指摘而予維持，亦非妥適
    。是以原告據此請求撤銷訴願決定及原處分，為有理由，應
    予准許。惟系爭商標有無前揭各款不應准予註冊之理由，尚
    待被告審酌原告、參加人之主張及證據，故本件事證未臻明
    確，有待發回由被告依本院上述法律見解再為審查裁量。至
    原告請求被告應為撤銷系爭商標註冊之審定部分，因本件尚
    待被告依本判決法律見解另為審查，本院無從逕予判斷，原
    告此部分請求為無理由，應予駁回。
八、本件事證已明，兩造其餘主張或答辯，已與本院判決結果無
    涉，爰毋庸一一論列，併此敘明。
據上論結，本件原告之訴為一部有理由，一部無理由，依智慧財
產案件審理法第1 條，行政訴訟法第104 條，民事訴訟法第79條
，判決如主文。
中    華    民    國    99    年     6    月   24     日
                    智慧財產法院第二庭
                          審判長法  官  陳國成
                                法  官  曾啟謀
                                法  官  蔡惠如
以上正本係照原本作成。
如不服本判決，應於送達後20日內，向本院提出上訴狀並表明上
訴理由（須按他造人數附繕本）。
如於本判決宣示後送達前提起上訴者，應於判決送達後20日內補
提上訴理由書（須按他造人數附繕本）。
中    華    民    國    99    年     6    月   24     日
                                書記官  林佳蘋


司法院資訊處製作；財團法人民間司法改革基金會備份。
